最高法院刑事判決　　　　　　九十六年度台上字第四一二一號
上　訴　人　甲○○
　　　　　　乙○○
上列上訴人等因違反毒品危害防制條例案件，不服福建高等法院
金門分院中華民國九十四年一月六日第二審判決（九十三年度上
訴字第一號，起訴案號：福建金門地方法院檢察署九十二年度偵
字第一四五、二０四、二三０號），提起上訴，本院判決如下：
    主  文
原判決撤銷，發回福建高等法院金門分院。
    理  由
本件原判決認定上訴人甲○○基於意圖營利之概括犯意，連續販
賣第二級毒品安非他命予楊耀輝、張國森、許偉仁及綽號「阿賓
」之人（詳如原判決附表編號一至四、六至七所示），共得利新
台幣（下同）一萬九千元；又與張國森、綽號「阿賓」者談好第
二級毒品安非他命之價格，由具有共同營利概括犯意之上訴人乙
○○負責將第二級毒品安非他命送交張國森、綽號「阿賓」者二
人，而當場各收取三千元，共獲得六千元（詳如原判決附表編號
五、八所示）。嗣甲○○於民國九十二年三月二十日前往金門郵
局領取裝有前向不詳姓名之人購買之第二級毒品安非他命郵件時
，當場被查獲等情。因而撤銷第一審關於此部分之科刑判決，改
判諭知上訴人二人共同連續販賣第二級毒品（甲○○為累犯）罪
刑，固非無見。
惟查：(一)、按被告以外之人於審判外之言詞或書面陳述，除法律
有規定者外，不得作為證據，刑事訴訟法第一百五十九條第一項
定有明文。而所謂法律有規定者，即包括同法第一百五十九條之
一至同條之五所規定傳聞證據具有證據能力之例外情形。故如欲
採被告以外之人於審判外之言詞，即如警詢或檢察官偵查中之言
詞為證據時，必須符合法律所規定之例外情形，方得認其審判外
之陳述有證據能力，並須於判決中具體說明其符合傳聞證據例外
可信之情況及心證理由，否則即有違證據法則及判決不備理由之
違誤。原判決採取證人楊耀輝、張國森、許偉仁於偵查中之供述
，為論處上訴人二人之犯罪依據，但前揭證人於偵查中之供述係
屬審判外之言詞陳述，為傳聞證據，原判決並未敘明其符合傳聞
證據例外可信之情況及心證理由，自有判決不備理由之違法。(二)
、按共同正犯之犯罪所得為新台幣時，因係合併計算，且於全部
或一部不能沒收時以其財產抵償之，為避免執行時發生重複沒收
、抵償之情形，故各共同正犯之間係採連帶沒收主義，於裁判時
僅諭知連帶沒收，不得就全體共同正犯之總所得對各該共同正犯
分別重複諭知沒收。甲○○犯罪所得二萬五千元其中之六千元，
係與乙○○共同犯罪所得，二人就此部分之犯罪所得自應為連帶
沒收之諭知，如全部或一部不能沒收時，以財產抵償之，始稱適
法。原判決卻分別就六千元部分重複為沒收及以財產抵償之諭知
，亦有違誤。(三)、按毒品危害防制條例第二條第二項所規定之第
二級毒品之品項例示如該條項附表二所載，而該附表二編號十二
為安非他命；編號八十九為甲基安非他命。可見安非他命與甲基
安非他命分屬不同種類之第二級毒品。依原判決認定之事實，上
訴人甲○○向他人所販入之第二級毒品為安非他命，於向郵局領
取時被當場查獲等情，於理由欄內係引用法務部調查局之鑑定通
知書為依據。惟依據該鑑定通知書之記載（見九十二年度偵字第
一四五號卷第六十一頁），前揭扣案之第二級毒品為甲基安非他
命。則原判決認定之事實與前揭證據資料不符，自有證據上理由
矛盾之違誤。上訴意旨均執以指摘原判決不當，非無理由，應認
原判決有發回更審之原因。原判決不另為無罪諭知部分，因與發
回部分有審判不可分關係，應併予發回。
據上論結，應依刑事訴訟法第三百九十七條、第四百零一條，判
決如主文。
中　　華　　民　　國　九十六　年　　七　　月　二十七　日
                      最高法院刑事第九庭
                          審判長法官  洪　清　江
                                法官  石　木　欽
                                法官  李　伯　道
                                法官  林　勤　純
                                法官  陳　晴　教
      本件正本證明與原本無異
                                      書  記  官
中　　華　　民　　國　九十六　年　　八　　月　　三　　日
                                                      V
